臺灣桃園地方法院刑事判決　　　　　　　 96年度易字第575號
公　訴　人　臺灣桃園地方法院檢察署檢察官
被　　　告　甲○○
上列被告因侵占案件，經檢察官提起公訴（96年度偵字第1599號
），被告自白犯罪，本院裁定改依簡式審判程序，判決如下：
    主  文
甲○○連續意圖為自己不法之所有，而侵占對於業務上所持有之
物，處有期徒刑陸月，如易科罰金，以銀元佰元即新台幣玖佰
元折算壹日。
    事  實
一、甲○○前有賭博前科，又因過失致死案件，經臺灣高等法院
    以90年度交上字更一字第10號判決判處有期徒刑4 月後，嗣
    經最高法院以94年度台上字第964 號判決駁回上訴確定，甫
    於民國94年4 月25日易科罰金執行完畢（不構成累犯）。詎
    仍不知警惕，甲○○自93年7 月5 日於臺北市○○○路○ 段
    230 號聯進股份有限公司（以下簡稱聯進公司）中壢營業所
    擔任送貨員，負責替聯進公司為客戶送貨之工作，為從事業
    務之人，竟基於意圖為自己不法所有之概括犯意，連續於附
    表犯罪時間欄所示之時間，將附表所得財物欄所示之物侵占
    入己，後經客戶東旺商行、嶺頭商店向聯進公司反應所訂購
    之貨物有所短少，聯進公司始知悉上情。
二、案經聯進公司訴由臺灣桃園地方法院檢察署檢察官偵查起訴
    。
    理  由
一、本件被告甲○○所犯係死刑、無期徒刑、最輕本刑為3 年以
    上有期徒刑以外之罪，其於準備程序中就被訴事實為有罪之
    陳述，經法官告知簡式審判程序之旨，並聽取公訴人、被告
    之意見後，認為適宜由受命法官獨任進行簡式審判程序，依
    刑事訴訟法第273 條之1 第1 項規定，裁定由受命法官獨任
    進行簡式審判程序，合先敘明。
二、訊據被告於檢察官訊問及本院審理中對於上揭事實均坦承不
    諱，核與告訴人聯進公司告訴內容及警詢中指訴情節相符，
    復有服務志願書、職務志願書、業務侵佔稽核確認書、和解
    書、收據各1 份及出貨簽認單2 份、證明書3 份附卷足憑，
    足證被告之自白與事實相符，堪採為認罪之依據。本件事證
    明確，被告犯行足堪認定，應予依法論科。
三、按修正後刑法第2 條第1 項之規定：「行為後法律有變更者
    ，適用行為時之法律。但行為後之法律有利於行為人者，適
    用最有利於行為人之法律」，係規範行為後法律變更所生新
    舊法比較適用之準據法，於新法施行後，應適用新法第2 條
    第1項 之規定，為「從舊從輕」之比較；比較時應就罪刑有
    關之共犯、未遂犯、想像競合犯、牽連犯、連續犯、結合犯
    ，以及累犯加重、自首減輕暨其他法定加減原因（如身分加
    減）與加減例等一切情形，綜其全部罪刑之結果而為比較（
    最高法院95年第8 次刑庭會議決議參照）。本件被告行為後
    法律有變更，關於刑法第336 條第2 項之業務侵占罪之法定
    罰金刑部分，由原定貨幣單位銀元3,000 元以下罰金，並依
    罰金罰鍰提高標準條例第1 條前段規定提高為10倍（提高後
    折算為新台幣9 萬元以下罰金），經依修正後刑法施行法第
    1 條之1 第1 項、第2 項前段規定，修正為貨幣單位為新台
    幣，並就所定數額提高為30倍，亦即修正為新台幣9 萬元以
    下罰金；而法定罰金刑最低度部分，由修正前刑法第33條第
    5 款規定為銀元1 元以上，依罰金罰鍰提高標準條例第1 條
    前段提高為10倍（提高後折算為新台幣30元），修正後刑法
    第33條第5 款則修正為新台幣1,000 元以上，以百元計算，
    比較行為時法與裁判時法，關於修正之罰金刑最高度部分，
    行為時法與裁判時法輕重相同，行為時法並無不利於被告情
    形，而就修正之罰金刑最低度部分，行為時法較有利於被告
    ，應依修正後刑法第2 條第1 項前段之規定，適用行為時法
    。又修正後刑法已刪除第56條連續犯之規定，此修正雖非犯
    罪構成要件之變更，但行為人於舊法時期所犯同一多次犯行
    ，依修正後刑法即應分論併罰，顯已影響行為人刑罰之法律
    效果，自屬法律有變更，經比較新、舊法結果，仍應適用較
    有利於被告之行為時法律即舊法論以連續犯（最高法院95年
    第8 次刑事庭會議決議參照），先予敘明。
四、被告於聯進公司中壢營業所擔任送貨員，負責替聯進公司為
    客戶送貨之工作，為從事業務之人，核其所為，係犯刑法第
    336 條第2 項之業務侵占罪。被告前後3 次犯行，時間緊接
    ，所犯構成要件相同罪名，顯係基於概括犯意而反覆為之，
    係連續犯，應依修正前刑法第56條前段規定以一罪論，惟斟
    酌本件犯罪情節輕微，爰不加重其刑。另按「受有期徒刑之
    執行完畢，或受無期徒刑或有期徒刑一部之執行而赦免後，
    再犯裁判上一罪之連續犯時，是否構成累犯，應以最初行為
    之犯罪時作為計算累犯成立與否之標準，至其犯罪行為終了
    於何時，則非所問」，最高法院著有93年台非字第273 號判
    決可資參照。本件被告前因過失致死案件，經臺灣高等法院
    以90年度交上更一字第10號判決判處有期徒刑4 月後，嗣經
    最高法院以94年度台上字第964 號判決駁回上訴確定，甫於
    94年4 月25日易科罰金執行完畢，被告再犯本件業務侵占案
    件，其最初犯罪行為時為94年3 月21日，是就本件被告所犯
    之業務侵占罪，尚不構成累犯，併予敘明。爰審酌被告侵占
    上開業務上所持有之物，所侵占之金額尚屬輕微，犯後為前
    開自白，並已賠償告訴人聯進公司所受之一切損失，而告訴
    人聯進公司亦表示不願追究等一切情狀，量處如主文所示之
    刑。又被告行為時之刑法第41條第1 項前段規定：「犯最重
    本刑為5 年以下有期徒刑以下之刑之罪，而受6 個月以下有
    期徒刑或拘役之宣告，因身體、教育、職業、家庭之關係或
    其他正當事由，執行顯有困難者，得以1 元以上3 元以下折
    算1 日，易科罰金。」被告行為時之易科罰金折算標準，依
    修正前罰金罰鍰提高標準條例第2 條前段（現已刪除）規定
    ，係就其原定數額提高為100 倍折算1 日，則本件被告行為
    時之易科罰金折算標準，應以銀元300 元折算1 日，經折算
    為新臺幣後，應以新臺幣900 元折算為1 日。惟修正後之刑
    法第41條第1 項前段規定：「犯最重本刑為5年 以下有期徒
    刑以下之刑之罪，而受6 個月以下有期徒刑或拘役之宣告者
    ，得以新臺幣1,000 元、2,000 元或3,000 元折算1 日，易
    科罰金。」依修正後之刑法第2 條第1 項規定比較修正前後
    易科罰金折算標準，以舊法較有利被告，參照最高法院95年
    第8 次刑事庭會議決議，自應適用行為時法（即舊法）定其
    折算標準，依此，另諭知易科罰金之折算標準如主文所示，
    以示懲儆。
據上論斷，依刑事訴訟法第273 條之1 第1 項、第299 條第1 項
前段，修正後刑法第2 條第1 項前段、修正前刑法第56條前段、
刑法第336 條第2 項，刑法施行法第1 條之1 第1 項、第2 項前
段，修正前罰金罰緩提高標準條例第2 條，判決如主文。
本案經檢察官蔡正雄到庭執行職務。
中　　華　　民　　國　　96　　年　　5 　　月　　24　　日
                  刑事第四庭  法　官　張淑華
以上正本證明與原本無異。
如不服本判決，應於送達後10日內，向本院提出上訴狀。
                            書記官　郭中明
中　　華　　民　　國　　96　　年　　5 　　月　　25　　日
附錄本案論罪科刑法條
中華民國刑法第336條
（公務公益侵占罪、業務侵占罪）
對於公務上或因公益所持有之物，犯前條第 1 項之罪者，處 1
年以上 7 年以下有期徒刑，得併科 5 千元以下罰金。
對於業務上所持有之物，犯前條第 1 項之罪者，處 6 月以上
5 年以下有期徒刑，得併科 3 千元以下罰金。
前二項之未遂犯罰之。
